臺灣雲林地方法院刑事判決             100年度簡上字第68號
上  訴  人
即  被  告  陳泰華
上列被告因詐欺案件，不服本院北港簡易庭100 年度港簡字第14
0 號中華民國100 年7 月7 日第一審判決（聲請簡易判決處刑書
案號：100 年度偵字第2922號），提起上訴，本院第二審合議庭
判決如下：
    主    文
上訴駁回。
陳泰華緩刑貳年。
    犯罪事實
一、陳泰華可預見收購他人金融帳戶者常與從事財產犯罪密切相
    關，藉此以逃避檢警人員之追緝，以掩飾其詐欺取財之犯罪
    所得，並得預見向其取得提款卡、密碼等帳戶資料之人，極
    可能以其帳戶作為此類詐欺取財之不法所用，為順利辦理貸
    款，猶基於即使發生詐騙集團詐欺取財亦不違反本意之幫助
    故意（幫助他人詐欺取財之不確定故意），於民國99年9 月
    17日至11月17日前某日，至雲林縣水林鄉某便利商店，將其
    所有臺灣土地銀行北港分行帳號000000-000000 號帳戶（下
    稱土銀帳戶）之提款卡及密碼，寄送至臺中市西屯區予某真
    實姓名年籍不詳之詐欺集團成年成員，以此方式幫助該成員
    所屬犯罪集團從事詐欺犯行。嗣該詐騙集團之成年成員於取
    得上開帳戶後，共同基於意圖為自己不法所有之犯意聯絡，
    為下列詐欺取財行為：
  (一)於99年11月17日20時10分前某時許，在露天拍賣網站張貼虛
    偽出售單眼相機之訊息，未成年人王○軒（民國81年11月生
    ，年籍資料詳卷）上網瀏覽後，信以為真下標購買，並轉告
    其母王淑芬上情，王淑芬因而陷於錯誤，於翌（18）日8 時
    20分許，在某不詳地點之中國信託銀行自動櫃員機，操作轉
    帳匯款新臺幣（下同）7,500 元至陳泰華前揭帳戶，隨即遭
    提領其中6,000 元。
  (二)於99年11月17日21時前某時許，在露天拍賣網站張貼虛偽出
    售CANON 相機之訊息，沈信宏上網瀏覽後，信以為真並陷於
    錯誤，下標購買後，於同日23時10分許，在高雄市三民區某
    郵局，操作自動櫃員機轉帳匯款12,100元至陳泰華前揭帳戶
    ，旋遭提領一空。
  (三)於99年11月17日22時42分前某時許，在露天拍賣網站張貼虛
    偽出售HTC 手機之訊息，張冠富上網瀏覽後，信以為真並陷
    於錯誤，下標購買後，先後於同日22時42分、23時10分許，
    在新竹縣竹北市某便利商店內，操作中國信託銀行之自動櫃
    員機，各轉帳匯款5,000 元（共計10,000元）至陳泰華前揭
    帳戶，亦同遭提領一空。
    嗣經王淑芬、沈信宏及張冠富察覺受騙並報警處理後，為警
    循線查知上情。
二、案經王淑芬、沈信宏及張冠富訴由雲林縣警察局北港分局報
    告臺灣雲林地方法院檢察署檢察官偵查起訴。
    理    由
壹、證據能力部分：
    按被告以外之人於審判外之言詞或書面陳述，除法律有規定
    者外，不得作為證據；惟被告以外之人於審判外之陳述，雖
    不符刑事訴訟法第159 條之1 至第159 條之4 規定得為證據
    之情形，而經當事人於審判程序同意作為證據，法院審酌該
    言詞陳述或書面陳述作成時之情況，認為適當者，亦得為證
    據，刑事訴訟法第159 條第1 項及第159 條之5 第1 項分別
    定有明定。經查，本案告訴人即被害人王淑芬、沈信宏、張
    冠富於警詢之指述，證人詹益順於警詢所述，以及王淑芬之
    中國信託交易明細表、沈信宏之郵政自動櫃員機交易明細表
    及露天拍賣網頁列印資料（訂單編號：00000000000000）、
    張冠富之中國信託交易明細表及露天拍賣網頁列印資料，被
    告土銀帳戶之開戶資料及存款往來明細表、彰化縣警察局10
    0 年8 月5 日彰警刑字第1000059056號函暨刑事案件移送書
    等書證，雖均屬被告陳泰華以外之人於審判外之言詞或書面
    陳述，然經被告與檢察官同意作為證據使用，復經本院審酌
    該言詞或書面陳述作成時之情況，亦無不當之情形，依上規
    定，應認具有證據能力，得作為本案證據使用，合先敘明。
貳、實體部分：
一、認定犯罪事實所憑之證據及理由：
    訊據被告固坦承有於上開時、地將其所有之土銀帳戶提款卡
    及密碼，寄送予某真實姓名年籍不詳之人之事實，惟矢口否
    認有何幫助詐欺取財之犯行，辯稱：伊係要辦理貸款，對方
    說必須提供提款卡及密碼，伊後來貸款沒有辦理成功，才知
    道自己受騙，伊也是受害人云云。經查：
  (一)被告於97年4 月7 日申辦上開土銀帳戶，並於99年9 月17日
    至11月17日前某日，至雲林縣水林鄉某便利商店，將上開土
    銀帳戶之提款卡及密碼，寄送至臺中市西屯區予某真實姓名
    年籍不詳之人，嗣該人所屬詐騙集團成員取得上開帳戶之提
    款卡及密碼後，在網路刊登販售貨物之訊息，而使王淑芬、
    沈信宏、張冠富因而陷於錯誤，分別於99年11月18日8 時20
    分許轉帳匯款7,500 元，99年11月14日23時10分許轉帳匯款
    12,100元，99年11月17日22時42分、23時10分許各轉帳匯款
    5,000 元（共計10,000元）至被告所有之土銀帳戶內，旋遭
    提領等情，業經告訴人即被害人王淑芬、沈信宏及張冠富於
    警詢指述綦詳（見偵卷第8 、9 、14、15、20、21頁），復
    有王淑芬之中國信託交易明細表、沈信宏之郵政自動櫃員機
    交易明細表及露天拍賣網頁列印資料（訂單編號：00000000
    000000）、張冠富之中國信託交易明細表及露天拍賣網頁列
    印資料，被告土銀帳戶之開戶資料各1 份及被告土銀帳戶存
    款往來明細表2 份（見偵卷第11頁、第22至24頁、第16至18
    頁、第25至27頁；本院簡上卷第12至16頁）可為佐證，堪以
    認定。
  (二)再衡以現今臺灣社會，一般人向金融機構申請開設帳戶，只
    要持國民身分證及健保卡等證件即可，並無特殊限制及困難
    ，即便信用不佳者也可以很簡便手續地申辦自己的戶頭，故
    無向他人買受帳戶之必要；且時下利用人頭帳戶轉帳詐欺取
    財之犯罪情事，已經報章新聞多所披露，復經政府長期、多
    方宣導，是依一般人之智識及社會生活經驗，極易認知不使
    用自己申辦之帳戶，卻向他人買受帳戶使用，尤其在不熟識
    人間之買受使用，乃屬悖於常情，其目的顯係為逃避檢警機
    關透過帳戶交易明細之循線追查，以掩蓋其不法犯罪。查被
    告於準備程序辯陳：因信用不佳，不能向銀行辦理貸款，才
    會看報紙想要辦貸款，是對方主動說要替伊辦理，才會將伊
    的東西交給別人，對方有要伊帳戶不要留錢，才不會發生糾
    紛等語（見本院簡上卷第42頁），又曾於檢察事務官詢問時
    供陳：（問：為何不經由正常管道辦理貸款？）伊在銀行信
    用不好，無法經由正常管道辦理貸款，對方說他們任市銀行
    的經理，可以幫伊洗簿子，即製作假的資金往來紀錄；（如
    該帳戶尚有很多錢是否會將上揭物品交予對方？）不敢，因
    為怕對方領走等語（見偵卷第34、35頁），可見被告係為求
    成功辦理貸款，在不知對方真實姓名、年籍之情形下，仍執
    意以寄送方式交附上開土銀帳戶之提款卡及密碼。而被告有
    正常識別能力，非屬年幼或毫無社會生活經驗之人，當可預
    見該真實姓名、年籍不詳之人，可能作為不法財產犯罪之用
    ，被告雖無他人使用其帳戶必持以詐欺取財之確信，但其既
    仍予寄送交付帳戶之提款卡及密碼，顯見被告對於他人縱作
    為詐欺取財之用亦不違背其本意，自具有幫財他人犯詐欺取
    財罪之不確定故意甚明。
  (三)至被告固辯稱自己也是遭人詐騙，有在彰化縣警察局指認該
    詐騙者，是指認相片，因為伊有看到本人云云，但此與本案
    被告係以郵寄方式寄送上開土銀帳戶予他人之情節不符，嗣
    經本院於審理程序向被告確認，被告即改稱：伊所看到即指
    認之人，是發生在伊寄送土銀帳戶至臺中市西屯區之後，大
    約半個月之事，就是因為之前將提款卡及密碼寄給他人，貸
    款沒有辦成，之後再找辦理貸款之人，見面後對方說要再申
    請帳戶，伊嚇到就不敢再辦了等語（見本院簡上卷第60頁及
    反面），是縱經本院向彰化縣警察局調閱被告以被害人身分
    指認犯嫌之相關資料，有詹益順之人於警詢時供陳曾向他人
    詐騙雙證件、存摺、提款卡及密碼，並遭彰化縣警察局移送
    偵辦等情（見本院簡上卷第20至22頁第24頁），仍不足作為
    被告有利之認定，亦不影響本院前揭認定被告有幫助他人犯
    詐欺取財罪之不確定故意。
  (四)綜上所述，被告上開所辯，顯係臨訟推諉之詞，不足採信。
    本案事證明確，被告犯行堪以認定，應依法論科。
二、論罪科刑之理由：
  (一)按刑法上之幫助犯，係對於犯罪與正犯有共同之認識，而以
    幫助之意思，對於正犯資以助力，而未參與實施犯罪之行為
    者而言（最高法院75年度臺上字第1509號、88年度臺上字第
    1270號判決意旨參照）。是如未參與實施犯罪構成要件之行
    為，而係出於幫助之意思提供助力，即屬幫助犯，而非共同
    正犯。核被告提供上開帳戶提款卡及密碼等予詐騙集團成員
    使用，對於詐騙集團向被害人王淑芬、沈信宏及張冠富遂行
    詐欺取財犯行資以助力，所為係犯刑法第30條第1 項、第33
    9 條第1 項之幫助詐欺取財罪，應依刑法第30條第2 項之規
    定，按正犯之刑減輕其刑。另被告以一交付帳戶提款卡及密
    碼之幫助行為，侵害王淑芬、沈信宏及張冠富之財產法益，
    係以一行為觸犯數罪名之同種想像競合犯，應依刑法第55條
    之規定，論以一個幫助詐欺取財罪。又上開詐騙集團所屬成
    員，因無證據顯示其為兒童或少年，爰有利於被告之認定，
    均認為係成年人。
  (二)按幫助犯係從犯，係從屬於正犯而成立。刑法第28條之共同
    正犯，係指2 人以上共同實行犯罪之行為者而言，幫助他人
    犯罪，並非實施正犯，在事實上雖有2 人以上共同幫助犯罪
    ，要亦各負幫助罪責，而無適用該條之餘地，刑法上既無「
    共同幫助」之情，當亦無「幫助共同」之可言。幫助1 人為
    幫助，幫助2 人、3 人仍為幫助，其主文欄不應論以幫助共
    同（最高法院95年度臺上字第6767號判決意旨參照）。是被
    告所幫助之詐欺集團成員相互間，就上開詐欺取財犯行，縱
    有犯意聯絡及行為分擔，均為共同正犯，亦無須論以被告有
    幫助共同詐欺取財之必要，附此敘明。
  (三)原審依刑法第30條第1 項前段、第2 項、第339 條第1 項、
    第55條、第41條第1 項前段，刑法施行法第1 條之1 第1 項
    、第2 項前段，量處被告拘役50日，如易科罰金，以新臺幣
    1,000 元折算1 日，認事用法俱無不合，量刑亦稱妥適，是
    原審已審酌各情，在法定刑內，判處上開刑度，自難認有何
    違法失當之處。故被告上訴請求撤銷原判決，為無理由，應
    予駁回。
  (四)末查，被告前未曾受有期徒刑以上刑之宣告，素行良好，有
    臺灣高等法院被告前案紀錄表1 份在卷可參，被告於本院審
    理時坦承有上開寄送帳戶提款卡、密碼予他人之行為，但考
    量其實際上未獲得利益，係因為需要用錢而亟欲辦理貸款，
    一時失慮，致觸犯本案犯行，衡以其事後再次尋求辦理貸款
    ，經他人要求提供帳戶時，已經知道不能任意將自己金融帳
    戶之存摺、提款卡及密碼交予他人等情，相信經此偵、審程
    序及罪刑之宣告，當知所警惕，而無再犯之虞，本院因認原
    審對被告所宣告之刑，以暫不執行為適當，爰依刑法第74條
    第1 項第1 款之規定，予以宣告緩刑2 年。
據上論斷，應依刑事訴訟法第455 條之1 第1 項、第3 項、第36
4 條、第368 條，刑法第74條第1 項第1 款，判決如主文。
本案經檢察官何宗霖到庭執行職務。
中    華    民    國   100    年    10    月    31    日
                  刑事第三庭  審判長法  官  林輝煌
                                    法  官  蕭雅毓
                                    法  官  陳雅琪
以上正本證明與原本無異。
本件不得上訴。
                                    書記官  顏錦清
中    華    民    國   100    年    10    月    31    日